【裁判字號】    99,台上,3641
【裁判日期】    990610
【裁判案由】    違反毒品危害防制條例
【裁判全文】
最高法院刑事判決            九十九年度台上字第三六四一號
上  訴  人  台灣高等法院檢察署檢察官
被      告  甲○○
上列上訴人因被告違反毒品危害防制條例案件，不服台灣高等法
院中華民國九十七年八月十二日第二審判決（九十七年度上訴字
第八三七號，起訴案號：台灣板橋地方法院檢察署九十五年度偵
字第二七一六二號），提起上訴，本院判決如下：
    主  文
上訴駁回。
    理  由
按刑事訴訟法第三百七十七條規定，上訴於第三審法院，非以判
決違背法令為理由，不得為之。是提起第三審上訴，應以原判決
違背法令為理由，係屬法定要件。如果上訴理由書狀並未依據卷
內訴訟資料，具體指摘原判決不適用何種法則或如何適用不當，
或所指摘原判決違法情事，顯與法律規定得為第三審上訴理由之
違法情形，不相適合時，均應認其上訴為違背法律上之程式，予
以駁回。本件原判決已明依憑證人即查獲警員方邦彥於第一審
之證述，佐以被告甲○○於警詢、檢察官訊問時及第一審之供述
，並有扣案物品、現場照片在卷可稽，暨為警在台北縣土城市○
○路○段一八八之一號七樓被告住處查獲之白色粉末四包扣案可
資佐證。上開白色粉末四包及為警在王宏彬身上查獲之白色粉末
一包，經法務部調查局鑑定結果，認定均含有第一級毒品海洛因
成分（合計淨重七．００公克）等情，有該局民國九十五年十二
月二十四日調科壹字第09523052210 號鑑定書附卷為憑。又警方
在王宏彬身上查獲之海洛因一包，經警員秤重結果，毛重０．二
公克，淨重０．一公克等情，有卷附台北市政府警察局大安分局
查獲涉嫌毒品危害防制條例毒品初步鑑驗報告單之記載可按，足
認經警在上址被告住處查獲之海洛因四包淨重五公克以上，資以
認定被告有原判決事實欄所記載之犯罪事實。並明被告持有之
海洛因四包淨重達五公克以上，應依（九十八年五月二十日修正
公布前）毒品危害防制條例第十一條第四項之規定，加重其刑；
被告受有期徒刑之執行完畢，五年以內故意再犯有期徒刑以上之
罪，有卷附台灣高等法院被告（甲○○）前案紀錄表可憑，應依
刑法第四十七條第一項之規定，論以累犯，並遞予加重其刑。因
而維持第一審論處被告持有第一級毒品淨重達五公克以上之罪刑
（累犯），並依中華民國九十六年罪犯減刑條例之相關規定，減
其宣告刑二分之一，暨諭知有期徒刑如易科罰金之折算標準；並
明不能證明被告有其餘被訴販賣第一級毒品犯行，惟此與論罪
科刑部分，有吸收犯之實質上一罪關係，爰不另為無罪之諭知之
科刑判決，駁回檢察官該部分在第二審之上訴。原判決已明所
憑之證據及其認定之理由，所為論斷與卷內證據資料相符，從形
式上觀察，並無違背法令之情形存在。檢察官上訴意旨略以：(一)
原判決理由說明原判決附表（下稱附表）所示海洛因四包，係查
獲之毒品，應依法沒收銷燬之；含極微量海洛因殘渣而無法析離
之外包裝四個，應併予沒收銷燬等語。但上開海洛因外包裝四個
，係用於包裹海洛因，防其裸露、潮濕，便於攜帶，係供持有毒
品所用之物，雖未能併依毒品危害防制條例第十九條第一項之規
定宣告沒收，然應依刑法第三十八條第一項第二款前段之規定，
宣告沒收。原判決理由中疏未說明將上開外包裝四個併予沒收，
據上論結欄亦未引用刑法第三十八條第一項第二款前段之規定，
有判決理由不備及不適用法則之違法。(二)原判決理由明附表所
示海洛因四包，確係在被告持有中，且被告對此知之甚稔等語。
惟被告對附表所示海洛因四包，何以知之甚稔？原判決並未明
所憑理由，有判決理由不備之違法。(三)原判決理由援引偵查卷第
四二至四六頁、第七八、七九頁所附扣案物品、現場照片，作為
認定警方於九十五年十一月十八日下午一時四十分許，在上址被
告住處，扣得附表所示淨重五公克以上之海洛因四包等情之證據
。但偵查卷第四二頁所附照片顯示，扣案毒品係「六」包；第四
六頁所附照片顯示，王宏彬所持有之毒品；第七八、七九頁照片
顯示，上址被告住處監視器螢幕、被告涉嫌販賣毒品之現金新台
幣（下同）九百元、分裝毒品用夾鍊袋、磅秤、安非他命等物。
原判決既認被告並無販賣第一級毒品犯行，竟援引上開照片作為
被告持有第一級毒品之證據，有判決理由矛盾之違法。(四)原判決
理由說明在上址被告住處扣得之海洛因僅有四包，包裝大小不一
，分量有多有少等情，有偵查卷第四二頁所附照片可證，此與在
王宏彬身上扣得之海洛因相較，重量亦有差異，與常見販賣之毒
品包裝固定、重量相近之情形，顯有不同。是在被告、王宏彬互
相推諉之情形下，尚難逕認王宏彬所為卸責之詞為真，而據為不
利於被告之認定等語。然檢察官起訴犯罪事實係略以：被告於九
十五年十一月十八日中午十二時許，在上址被告住處，以每包（
淨重０．一公克）一千元之價格，販賣海洛因一包予王宏彬。嗣
於同日下午一時四十分許，經警持搜索票前往上址被告住處搜索
時，在門外查獲王宏彬攜帶甫購得之海洛因一包（淨重０．一公
克）等情。則警方在王宏彬身上查扣之淨重０．一公克海洛因一
包，應係被告在上址被告住處，出售予王宏彬之毒品。原判決遽
引偵查卷第四二頁所附照片顯示之「六」包毒品（其中四包應係
被告所有之海洛因，另二包應分別係經警在王宏彬身上查獲之海
洛因，及在上址被告住處查扣之第二級毒品安非他命），逕為上
述說明，有判決違反論理法則及理由矛盾之違法等語。經查：(一)
偵查卷第四二頁所附照片雖顯示，其中毒品係「六」包而非「四
」包，但原判決認定被告持有之海洛因「四」包既包括在內，原
判決援引上開照片，資為認定上訴人犯罪事實之證據，並無不合
，難認有檢察官上訴意旨所指判決理由矛盾之違法可言。至於偵
查卷第四六、七八、七九頁所附照片係顯示，警方在王宏彬身上
查獲之海洛因，及在上址被告住處查獲之監視器螢幕、金錢、夾
鍊袋、磅秤、（甲基）安非他命等物，與原判決所認定上訴人持
有海洛因之犯罪事實，並無直接關聯。原判決引用上開照片作為
證據，雖不無瑕疵，但與判決結果不生影響，仍不得據為提起第
三審上訴之適法理由。(二)原判決認定附表所示海洛因四包係被告
所持有等情，已詳為說明所憑之證據及其認定之理由（見原判決
第二頁），於法尚無不合。原判決說明附表所示海洛因四包，係
在被告持有中，且被告對此知之甚稔等語，所指「被告對此知之
甚稔」本意應僅在重申被告有持有海洛因之行為及故意，而不及
於其他，自無另行說明所憑理由之必要，並無檢察官上訴意旨所
指判決理由不備之違誤。(三)王宏彬（按已死亡）於警詢係供述，
為警在其身上查獲之海洛因一包，係其以一千元之價格，向被告
購買等情，並否認在上址被告住處查獲之附表所示海洛因四包係
其所有（見偵查卷第一七頁）。被告於警詢則供稱，在上址被告
住處查獲之附表所示海洛因四包，係王宏彬所有等情，並否認警
方在王宏彬身上查獲之海洛因一包，係其所出售（見偵查卷第一
一、一二頁）。又偵查卷第四二、四六頁所附照片確實顯示，警
方在上址被告住處扣得之海洛因僅有四包，包裝大小不一，分量
有多有少，並與在王宏彬身上扣得之海洛因之重量，頗有差異。
原判決理由援引上開照片，據以說明被告與王宏彬分別持有之海
洛因，存在顯著差異，又與一般所見持以販賣之毒品包裝狀態不
同，因此不採王宏彬於警詢指證其向被告購買海洛因一包等情，
而為有利於被告之認定所憑理由，與所憑之證據並無不合，又與
事理無違，係原審取捨證據職權之適法行使，並無檢察官上訴意
旨所指判決違反論理法則及理由矛盾之違法。(四)第一審判決附表
備註2.係引用卷附法務部調查局九十三年十一月十六日調科壹字
第09362396550 號函，據以說明含極微量海洛因殘渣而無法析離
之海洛因外包裝四個，應併予沒收銷燬等語，意指附表所示海洛
因之外包裝四個，應併同附表所示海洛因四包，均依毒品危害防
制條例第十八條第一項前段之規定，宣告沒收銷燬之。第一審判
決據上論結欄已引用毒品危害防制條例第十八條第一項前段之規
定（見第一審判決第六、七頁），據以宣告沒收銷燬之，並無不
合，自無再援引刑法第三十八條第一項第二款有關沒收規定之餘
地。原判決予以維持，同無不合，難認有檢察官上訴意旨所指判
決理由不備及不適用法則之違法可言。檢察官上訴意旨，或就原
審採證、認事職權之合法行使，或就判決內已明白論斷及不影響
判決結果之事項，憑持己見，任意指摘為違法，核均非適法之第
三審上訴理由。應認其上訴為違背法律上之程式，予以駁回。
據上論結，應依刑事訴訟法第三百九十五條前段，判決如主文。
中    華    民    國  九十九  年    六    月    十    日
                      最高法院刑事第十二庭
                          審判長法官  黃  一  鑫
                                法官  張  春  福
                                法官  林  勤  純
                                法官  李  錦  樑
                                法官  陳  國  文
本件正本證明與原本無異
                                      書  記  官
中    華    民    國  九十九  年    六    月   十七   日
                                                      Q

司法院資訊處製作；財團法人民間司法改革基金會備份。
